【裁判字號】    99,抗,839
【裁判日期】    990827
【裁判案由】    聲明異議
【裁判全文】
臺灣高等法院民事裁定                   99年度抗字第839號
抗  告  人  乙○○
上列當事人因與相對人甲○○間支付命令事件，抗告人對於中華
民國99年5月13日臺灣臺北地方法院所為90年度促字第30256號裁
定，提起抗告，本院裁定如下：
    主  文
原裁定廢棄。
    理  由
一、本件抗告意旨略以：抗告人執有相對人所簽發面額新台幣（
    下同）417,600元之本票，據以向原法院聲請支付命令， 原
    法院於民國（下同）90年7月19日核發90年促字第30256號支
    付命令（下稱系爭支付命令），並於同年11月14日依抗告人
    之聲請發支付命令確定證明書（下稱系爭證明書），確定日
    期為同年9月27日。嗣原法院書記官於99年3月26日以系爭支
    付命令寄存送達時相對人不在國內、送達不合法為由，處分
    撤銷系爭證明書。惟本件欠款乃相對人修繕房屋積欠之工程
    款， 且相對人已於支付命令核發後3個月內收受系爭支付命
    令， 有99年4月30日相對人於洛杉磯親筆書函為證（本院卷
    第10頁），原裁定之認定容有違誤，爰請求廢棄云云。
二、按支付命令於核發後三個月內不能送達於債務人者，其命令
    失其效力。又債務人對於支付命令未於法定期限期間合法提
    出異議者，支付命令與確定判決有同一之效力，民事訴訟法
    第515條第1項、第521條定有明文。 又按送達不能依民事訴
    訟法第136條、第137條規定為之者，得將文書寄存於送達地
    之自治或警察機關，並作送達通知書黏貼於應送達人住居所
    、事務所、或營業所門首送達，同法第138條定有明文。 又
    民事訴訟法第138條所規定之寄存送達， 係以將文書寄存送
    達地之自治或警察機關，並作送達通知書，黏貼於應受送達
    人住居所、事務所或營業所門首時，為送達之時；應受送達
    人究於何時前往領取應受送達之文書，或並未前往領取，該
    文書嗣經退還原送達法院，於送達之效力均無影響。
三、查相對人之戶籍設於台北市○○路○段151巷11號5樓之1 ，
    有戶籍謄本在卷可稽（見原法院卷第14頁），而系爭支付命
    令於 90年7月31日及90年9月7日兩度向相對人上開住所地送
    達，因未獲會晤相對人本人亦無受領文書之同居人或受僱人
    ，而寄存送達於相對人戶籍地所在之敦化南路派出所，有送
    達證書附卷可稽（原法院卷第7頁及第10頁）， 則系爭支付
    命令於90年7月31日為寄存送達時， 即已生送達相對人之效
    力。雖相對人於90年間分別於6月2日出境、8月23日入境，8
    月31日出境、10月10日入境，於系爭支付命令兩度寄存送達
    於其戶籍所在地之警察機關時並不在國內，有相對人入出國
    日期證明書在卷足憑（見本院卷第11頁）。惟按所謂住所，
    即以久住之意思住於一定地域之謂；所謂居所，乃以暫時目
    的所居之場所；而所謂營業所，則指從事商業或其他營業之
    場所（最高法院88年度台抗字第251號裁判意旨參照）。 而
    我國民法關於住所之設定，兼採主觀主義及客觀主義之精神
    ，必須主觀上有久住一定區域之意思，客觀上有住於一定區
    域之事實，該一定之區域始為住所。至於當事人有無久住之
    意思，應依客觀之事實探求並認定之。而所謂「一定之事實
    」，尤以戶籍登記資料為主要之依據，本件依相對人入出國
    日期證明書所示，相對人於雖入出國境頻繁但並非長期滯留
    國外未歸，且相對人嗣並發函向抗告人表示「台北地方法院
    90年度促字第30256號支付命令寄下時，弟因週轉不便，未
    能即時處理，深表歉意」（見本院卷第10頁），相對人既已
    收悉系爭支付命令，足見相對人於返國期間仍居住於戶籍地
    ，並無廢止該住所，另設新住所於他處或外國之意，依上揭
    說明，應該上址仍為相對人之住所。則系爭支付命令因向上
    址送達未獲相對人本人亦無受領文書之同居人或受僱人，而
    為寄存送達，於法並無不合。原法院未詳予調查審認，遽認
    系爭支付命令送達為不合法，而為不利於抗告人之裁定，自
    有未洽。抗告人指摘原裁定不當，求予廢棄，非無理由，應
    由本院將原裁定廢棄，發回原法院更為適法之處理。
四、據上論結，本件抗告為有理由，爰裁定如主文。
中    華    民    國    99    年    8     月    27    日
                   民事第三庭
                        審判長法  官 林敬修
                              法  官 吳青蓉
                              法  官 張靜女
正本係照原本作成。
不得抗告。
中    華    民    國    99    年    8    月     31    日
                              書記官 蕭麗珍

司法院資訊處製作；財團法人民間司法改革基金會備份。
